【裁判字號】    89,上易,4539
【裁判日期】    890920
【裁判案由】    建築法
【裁判全文】
臺灣高等法院刑事判決                  八十九年度上易字第四五三九號
    上  訴  人
    即  被  告  甲○○
    選任辯護人  郭宏義
右上訴人，因違反建築法案件，不服臺灣台北地方法院八十九年度易字第一四八三號
，中華民國八十九年九月二十日第一審判決（聲請簡易判決處刑案號：台灣台北地方
法院檢察署八十八年度偵字第二六一四四號，經原審法院以八十九年度簡字第一九三
號受理後，認為不宜以簡易判決處刑，而改以通常程序審理）提起上訴，本院判決如
左：
    主      文
上訴駁回。
    事      實
一、甲○○係門牌號碼臺北市○○○路○段二十五巷一號之房屋所有人，明知建築物
    非經申請主管機關之審查許可並發給執照，不得擅自建造或使用，竟未經許可，
    於民國（下同）八十八年十一月間之不詳時間，在上揭建築物騎樓，將其前於八
    十八年十月二十六日經主管機關臺北市政府工務局以北市工建字第八八三三六六
    ００００號函第一次查報，並於現場張貼該函之違建勒令停工拆除通知單，嗣於
    八十八年十月三十日（原判決誤為八十八年十月二十六日，應予改正）依建築法
    強制拆除之違建磚造牆壁（長約七．二公尺，高約三．三公尺），重行建造牆壁
    （高約二．七公尺，面積約五．四平方公尺）並加裝鐵門及遮雨棚，嗣經該局複
    查發現，並於八十八年十一月十日再予強制拆除。
二、案經臺北市政府工務局函請臺灣臺北地方法院檢察署檢察官聲請以簡易判決處刑
    ，經原審受理後，認為不宜以簡易判決處刑，而改以通常程序審理。
    理      由
一、訊據上訴人即被告甲○○固承認有於前揭房屋騎樓左側遭臺北市政府工務局強制
    拆除後再行重建，惟矢口否認有何違反建築法之犯行，辯稱：該騎樓左側牆壁係
    伊於民國七十七年間購買前揭房屋時即已存在，並非伊所違建，伊僅是將被誤拆
    除之舊有牆壁恢復原狀而已，並無加蓋，且伊就本案舊有牆壁主觀上並無依本法
    （建築法）規定應強制拆除建築物之認識，自亦無違法重建之故意云云。惟查：
（一）上開房屋為被告甲○○所有，業經被告自承在卷，並有台北市建物登記謄本在
      卷可稽，又上揭房屋騎樓左側牆壁確係違建，經台北市政府工務局於八十八年
      十月二十六日以北市工建字第八八三三六六００００號函第一次查報，並於現
      場張貼該函之違禁勒令停工拆除通知單，嗣於八十八年十月三十日拆除後，經
      被告甲○○重建，至八十八年十一月十日為台北市政府工務局複查發現，並再
      予強制拆除，有台北市政府工務局八十八年十月二十六日北市工建字第八八三
      三六六○○○○號違建勒令停工拆除通知單、八十八年十一月十日北市工建字
      第八八三三七六五三○○號函、台北市政府工務局建築管理處八十八年十月二
      十六日拆除新違章建築結案報告單、及台北市政府工務局建築管理處違建拆除
      現場照片九幀在卷足憑。
（二）台北市政府工務局建築管理處查報隊技工（下稱工務局查報隊）王聲遠於偵查
      中陳稱：「（問：如果左側圍牆是在８３、１２、３１前完成，只是目前在其
      上加開窗戶，並粉刷，在認定上是新違建或舊違建？）新違建，因為只要是施
      作，即使在舊違建上，仍然認定為新違建，而且該圍牆是在騎樓上，既存違建
      也不得妨害交通，應優先拆除。」又工務局查報隊助理工程員蘇正昌於偵查中
      陳稱：「只要在舊違建上施作，得先報備，但這只是權宜措施，但違建終究還
      是要拆除，我發現現場左側加蓋圍牆，並在防火巷上加蓋鐵門及遮雨棚，是屬
      於新違建，因為該違建是在騎樓，依規定要優先查報拆除。」（見偵查卷第四
      十四至第四十五頁），是只要在舊違建上施作，即屬新違建，則被告辯稱前揭
      騎樓左側牆壁於伊購買上揭房屋時即已存在，伊僅係加以整修，該牆為遭主管
      機關誤拆，非屬建築法第九十五條之依建築法強制拆除之建築物，委無可採。
（三）再按建築法第九十五條乃係就對於依建築法強制拆除之建築物，違反規定重建
      者所為之處罰規定，依該條文之規定觀之，僅須重建人對於「該地點曾有違建
      經依法拆除之事實」有所認識，即應成立該罪，不限於重建人與原建人為同一
      人時，始能成立該罪。是被告既對於該地點曾有違建經依法拆除之事實有所認
      識，則被告辯稱前揭房屋騎樓左側牆壁非伊所違建，伊僅是將原有遭強制拆除
      之牆壁回復原狀，顯已該當建築法第九十五條違反規定重建之犯罪構成要件，
      自不能謂其無違法重建之故意，被告上開所辯，委係飾卸刑責之詞，應不足採
      ，被告右揭罪證明確，犯行洵堪認定。
二、核被告所為，係犯建築法第九十五條之罪。原審認本件不宜以簡易判決處刑，而
    改以通常程序審理，本同上之見解，適用建築法第九十五條、刑法第十一條前段
    、第四十二條第二項，罰金罰鍰提高標準條例第二條，現行法規所定貨幣單位折
    算新台幣條例第二條，審酌被告犯罪之動機、目的、手段、品行、智識程度、被
    告所為對於公共秩序之危害及犯罪後迄未坦承犯行之態度等一切情狀，量處罰金
    新台幣三萬元，應諭知如易服勞役以新台幣九百元（即銀元三百元）折算一日之
    折算標準，認事用法均無不合，量刑亦無不當。被告上訴意旨矢口否認犯罪，指
    摘原判決不當，為無理由，應予駁回。
三、據上論斷，應依刑事訴訟法第三百六十八條判決如主文。
本案經檢察官鄭龍照到庭執行職務。
中      華      民      國    八十九    年     十二     月    二十七    日
                              臺灣高等法院刑事第十庭
                                  審判長法  官  蔡  長  溪
                                        法  官  溫  耀  源
                                        法  官  楊  貴  志
右正本證明與原本無異。
不得上訴。
                                        書記官  沈  秀  容
中      華      民      國    八十九    年     十二     月    二十九日


司法院資訊處製作；財團法人民間司法改革基金會備份。
